最高法院刑事判決　　　　　　九十六年度台上字第三八三四號
上　訴　人　台灣高等法院台南分院檢察署檢察官
被　　　告　甲○○
　　　　　　　　　　21號（
上列上訴人因被告違反毒品危害防制條例案件，不服台灣高等法
院台南分院中華民國九十六年五月十六日第二審判決（九十六年
度上訴字第二一八號，起訴案號：台灣雲林地方法院檢察署九十
五年度偵字第三九一六號），提起上訴，本院判決如下：
    主  文
原判決關於販賣第二級毒品部分撤銷，發回台灣高等法院台南分
院。
    理  由
本件原判決以公訴意旨略以：(一)被告甲○○意圖營利而基於販賣
安非他命之犯意，於不詳時間、地點向姓名、年籍不詳綽號「阿
玲」之成年女子取得數量不詳之安非他命。因認被告上開所為涉
犯販賣第二級毒品既遂罪嫌云云。(二)又竟意圖營利，基於販賣第
二級毒品甲基安非他命之犯意，以其所有之000000000
0號行動電話作為聯絡毒品交易之工具，於民國九十五年五月十
七日下午三時許，由王永忠（綽號「阿忠」）使用000000
0000號行動電話門號撥打被告上開門號，談妥以新台幣（下
同）一千元之價格，向被告購買甲基安非他命一包，並約定至被
告住處外取貨，嗣因王永忠無法支付約定之買賣價金，被告亦未
將甲基安非他命交付王永忠，致此次販賣行為未遂；另於同月二
十日下午五時許，在上開文化街之住處，以不詳之價格欲販賣安
非他命（毛重一兩至數兩）予林永吉一次，惟因價格並未確定而
未遂。因認被告上開所為涉有販賣第二級毒品未遂罪嫌云云。經
審理結果，認被告犯罪不能證明，因而撤銷第一審關於販賣第二
級毒品部分科刑判決，改判諭知被告無罪，固非無見。
惟查(一)、上揭關於王永忠部分，依檢察官起訴書犯罪事實及所犯
法條，係記載「被告意圖營利而販賣安非他命之犯意……（三）
於九十五年五月十七日十五時許，在雲林縣元長鄉○○村○○街
二十一號，以一千元之價格販賣安非他命（重量不詳）予王永忠
一次」，並認被告係構成毒品危害防制條例第四條第二項販賣第
二級毒品罪嫌。檢察官起訴犯罪事實係指被告此部分行為已達既
遂，應構成販賣第二級毒品既遂罪嫌，而非僅達未遂程度。原判
決以公訴人起訴認被告此部分行為僅達於未遂程度，涉犯販賣第
二級毒品未遂罪嫌，已有違誤。(二)、刑法上未遂罪，係指已著手
於犯罪行為之實行而不遂者而言，刑法第二十五條第一項定有明
文。而所謂著手，係指犯人對於構成犯罪之事實開始實行而言。
販賣毒品行為是否既遂，乃視買賣是否完成為斷，倘已締結買賣
契約而尚未為標的物之交付，仍屬販賣未遂。原判決諭知被告未
著手販賣安非他命予王永忠，其理由以「被告所有之00000
00000號行動電話門號（下稱Ａ）與證人王永忠所使用之0
000000000號行動電話門號（下稱Ｃ）於九十五年五月
十七日先後二次通聯之內容如【附件二】在卷可稽。由上開通聯
內容可知，證人王永忠曾在九十五年五月十七日下午與被告之二
次通話中，與被告談妥以一千元之價格向被告購買安非他命一包
，並約定至被告之住處外取貨，而與被告達成買賣之合意，但僅
憑此二通對話內容，尚無從得知被告嗣後是否確已著手交貨予證
人王永忠而完成買賣行為」（見原判決第十七、十八頁）。原判
決既認王永忠已與被告談妥，以一千元之價格向被告購買安非他
命一包，並約定至被告之住處外取貨，而與被告達成買賣之合意
，則被告之行為已著手販賣安非他命予王永忠，被告至少應負販
賣未遂罪責，始符法則，乃原判決又認無從證明被告已著手販賣
安非他命予王永忠，已有矛盾。(三)、次查，原判決就被告販賣海
洛因部分，認應構成販賣罪責，於事實欄稱：「……嗣於九十五
年五月十七日下午六時二十八分許，李榮彬又撥打甲○○上開門
號，談妥以相同價格向甲○○再購買海洛因一包，且在電話中將
交易地點，由甲○○上開住處先後變更為元長鄉某電子遊藝場及
某紅綠燈下，惟甲○○因故未交付海洛因予李榮彬，致此次販賣
行為未遂」；於理由則說明：「又其於九十五年五月十七日晚上
六時二十八分許，已與李榮彬達成買賣第一級毒品海洛因之合意
，而未完成交貨行為，所為係犯同條第五項、第一項之販賣第一
級毒品未遂罪」（見原判決第二、十三頁），認被告所為，其與
購買毒品者，買賣雙方就毒品買賣達成合意，即應成立買賣第一
級毒品未遂罪。本件被告與王永忠間已有買賣安非他命之合意，
與前揭被告與李榮彬間已就買賣海洛因達成合意，法理尚無不同
，然論罪與否結論完全相反，理由前後顯然矛盾。檢察官上訴意
旨指摘原判決此部分不當，非無理由，應認原判決關於販賣第二
級毒品部分有發回更審之原因。
據上論結，應依刑事訴訟法第三百九十七條、第四百零一條，判
決如主文。
中　　華　　民　　國　九十六　年　　七　　月   十三   日
                      最高法院刑事第九庭
                          審判長法官  洪　清　江
                                法官  石　木　欽
                                法官  李　伯　道
                                法官  林　勤　純
                                法官  陳　晴　教
      本件正本證明與原本無異
                                      書  記  官
中　　華　　民　　國　九十六　年　　七　　月   十九   日
                                                H
